臺灣高等法院高雄分院刑事判決　　　　 96年度上訴字第374號
上　訴　人
即　被　告　乙○○
　　　　　　　　　　樓
　　　　　　　　　　現另案於臺灣高雄監獄執行中
指定辯護人　陳富勇律師
上　訴　人
即　被　告　丁○○
　　　　　　　　　　號
　　　　　　　　　　現於臺灣高雄看守所羈押中
指定辯護人　楊櫻花律師
上　訴　人
即　被　告　甲○○
　　　　　　　　　　現另案於臺灣高雄第二監獄執行中
指定辯護人　王建元律師
上列上訴人因違反毒品危害防制條例案件，不服臺灣高雄地方法
院95年度訴字第2613號中華民國95年12月27日第一審判決（起訴
案號：臺灣高雄地方法院檢察署95年度偵字第14209 號），提起
上訴，本院判決如下：
     主  文
原判決撤銷。
乙○○、丁○○共同連續販賣第一級毒品，各處有期徒刑拾參年
，扣案之海洛因參拾玖包（其中玖包淨重貳點陸參公克，空包裝
袋總重參點零伍公克，其中參拾包淨重貳拾伍點伍參公克，空包
裝袋總重拾參點玖伍公克）、小型電子磅秤壹台、黃色塑膠吸管
製小鏟子壹支、潤喉糖圓形鐵盒子壹個，均沒收銷燬之。扣案之
行動電話參具（不含門號，係分別置入0000000000號、00000000
00號、0000000000號門號之話機）、零號夾鍊袋壹大包、二號夾
鍊袋壹包，均沒收。販賣第一級毒品所得新臺幣貳仟元連帶沒收
之，如全部或一部不能沒收時，以其財產抵償之。
甲○○連續販賣第一級毒品，累犯，處有期徒刑拾貳年，扣案之
海洛因壹包（淨重零點壹貳公克）沒收銷燬之，販賣第一級毒品
所得新臺幣壹仟伍佰元沒收之，如全部或一部不能沒收時，以其
財產抵償之。其餘被訴轉讓第一級毒品罪部分，無罪。
    事  實
一、乙○○前因懲治盜匪條例案件，經臺灣高雄地方法院以80年
    度訴字2531號判處有期徒刑8 年確定，復因殺人案件於81年
    5 月7 日經最高法院判處有期徒刑15年確定，經本院以82年
    度聲字第42號裁定應執行有期徒刑20年，執行至於88年10月
    26 日 假釋付保護管束，現仍於保護管束中。詎仍不知悔改
    ，明知海洛因係毒品危害防制條例第2 條第2 項第1 款明定
    第一級毒品，不得販賣，竟仍與其女友丁○○共同意圖營利
    ，並基於販賣第一級毒品海洛因之概括犯意聯絡，乙○○負
    責分裝海洛因，由丁○○以他人名義所申請、然行動電話話
    機為自己所有之0000000000、0000000000號行動電話與乙○○所有之0000000000號行動電話話機聯絡（門號亦為他人所
    有）有關分裝及販賣毒品之相關事宜，另丁○○並以000000
    0000號之行動電話作為與購買毒品者之聯絡工具，負責對外
    接洽及交付毒品等事宜，2 人並推由丁○○出面送交毒品及
    收取價金，而連續於：
１、95年5 月25日中午，在高雄市○鎮區○○路丹丹漢堡前，由
    丁○○以新臺幣（下同）2 千元之代價，販賣毒品海洛因1
    包（重量不詳）予丙○○。
２、95年5 月27日中午，在高雄市○鎮區○○路丹丹漢堡前，與
    丙○○相約交易海洛因，但丁○○依約到場時，因丙○○未
    帶現金改向丁○○要求轉讓，惟丁○○並未同意，因而販賣
    未得逞。嗣經東部地區巡防局台東機動查緝隊持拘票於上開
    時、地當場查獲，並扣得在丁○○之胸罩內藏放之海洛因9
    小包（共計淨重2.63公克）及置有0000000000、0000000000
    號門號晶片之行動電話2 具，另在丙○○身上扣得前開於95
    年5 月25日向丁○○購買尚未使用完畢之第一級毒品海洛因
    1 小包（毛重0.54公克）及置有0000000000號門號之行動電
    話1 具。又東部地區巡防局台東機動查緝隊及相關查緝單位
    因情況急迫，為避免海洛因遭隱匿、滅失，經檢察官同意後
    ，循線於同日上午11時30分許，至丁○○在高雄市○鎮區○○路30 2號2B室逕行搜索並拘提乙○○，當場查獲乙○○與
    丁○○共同持有之注射針筒2 支、注射束帶1 條（以上物品
    置於床頭旁紙箱內，與施用毒品有關，但與販賣毒品無關）
    ；以及殘餘有海洛因毒品反應而供分裝、秤重毒品所用之小
    型電子磅秤1 台及黃色塑膠吸管製小鏟子1 支、海洛因26包
    （以上物品置放於敞開之手提袋內）、其等所有預備供販毒
    所用未含海洛因成分之O 號夾鍊袋1 大包、2 號夾鍊袋1 包
    ；海洛因包3 大包（置放於念慈庵枇杷潤喉糖圓形鐵盒內）
    、海洛因1 包（置放於床上），上開住處查獲之30包海洛因
    共計淨重25.53 公克；及置有0000000000號（此門號與本案
    犯罪無關）及00000000000 號門號之行動電話共2 具；以及
    與本案犯罪無關之安非他命吸食球1 個、珍寶葡萄糖1 盒。
二、甲○○於85年間因違反肅清煙毒條例案件，經臺灣高雄地方
    法院以85年訴字第441號判處有期徒刑3年10月，不服上訴本
    院，而以85年上訴字第663號定駁回上訴而確定，因甲○○
    假釋後復遭撤銷假釋，上開徒刑至93年8月11日方縮短刑期
    執行完畢。詎仍不知悔改，明知海洛因係毒品危害防制條例
    第2 條第2 項第1 款明定第一級毒品，不得販賣，竟意圖營
    利，基於販賣第一級毒品海洛因之概括犯意:
１、95年5 月初某日，在高雄市○鎮區○○路丹丹漢堡前，以
    1000元之對價，販賣海洛因1 包（重量不詳）予丙○○施用
    。
２、同年5 月初某日晚間6 時許，在高雄市前鎮區○○○街與隆
    昌街口，以500 元代價，販賣海洛因1 包（重量不詳）與戊○○施用。嗣於95年5 月19日中午12時45分，在高雄市前鎮
    區○○○街與隆昌街口（全聯福利社旁巷子），甲○○欲以
    900 元代價，販賣海洛因1 包予戊○○，惟尚未交付時，即
    經東部地區巡防局台東機動查緝隊持拘票於上開時、地當場
    查獲欲騎車逃逸之甲○○，此次交易因而未得逞，並扣得甲○○所有之海洛因1 包（淨重0.12公克）。
三、案經海岸巡防總局東部地區巡防局及高雄縣政府警察局、高
    雄市政府警察局前鎮分局、行政院海岸巡防署（下稱海巡署
    ）81、82、83大隊、第15海巡隊移送臺灣高雄地方法院檢察
    署檢察官偵查起訴。
    理  由
壹、程序事項：
一、戊○○、丙○○於警詢中之供述之證據能力:
    被告、辯護人認戊○○、丙○○於警詢之供述屬於審判外之
    陳述，無證據能力等語（本院卷一第112頁）。
 1、被告以外之人於檢察事務官、司法警察官或司法警察調查中
    所為之陳述，與審判中不符時，其先前之陳述具有較可信之
    特別情況，且為證明犯罪事實存否所必要者，得為證據，即
    其先前陳述必須是司法警察（官）本於此項身分之職務上權
    限，依法偵查犯罪而開始調查，被告以外之人於此所為之陳
    述，始足當之。又被告以外之人於審判中「到場」，然其前
    因檢察事務官、司法警察（官）本於職務權限調查犯罪案件
    所為陳述，苟與其後在審判中之所陳不符，原則上，固應認
    其不具證據能力；惟倘其先前之陳述具有較可信之特別情況
    ，且為證明犯罪事實存否所必要者，即具備「可信性」及「
    必要性」兩項傳聞法則例外之要件者，則始例外賦予其先前
    陳述證據適格之地位，認得以之作為本案審判之證據。所指
    「與審判中不符」，包括其陳述自身前後之不符，及與審判
    中其他證據相齟齬，導致關於主要事實應為相異認定者而言
    。是此之不符，自係指實質不符之陳述而言，是與主要事實
    無關之僅一字一句之不符，固不論矣，即使為一部不符，然
    倘該不符者係屬可分，亦應認為僅此一部之不符，有本條之
    適用。所指「較可信之特別情況」，則係指與審判中之陳述
    互為比較之結果，其先前之陳述存在「可信之特別情況」者
    而言，故其僅係「相對之特別可信」，而尚未至「絕對之特
    別可信」之程度。
 2、證人戊○○、丙○○於警詢中之供述，屬被告以外之人於審
    判外之陳述；丙○○於警詢時供稱向丁○○、甲○○購買海
    洛因毒品，於法院審理時則否認有向該二人購買海洛因；而
    戊○○於警詢時供稱向甲○○購買海洛因，於法院審理時或
    稱沒有與甲○○有毒品交易，或稱有向甲○○買過1 次，另
    1 次是甲○○請伊吃，第3 次被查獲，沒有交易成功等語，
    與其於警詢中所述亦有出入，然本院參諸證人戊○○、丙○○均無提及警詢時受到任何不當壓力、脅迫等不正訊問之情
    形，且警詢筆錄係採一問一答方式製作，且筆錄末頁有被詢
    問人親自閱覽認明無訛後之簽名，再者，本案破獲之經過，
    係肇始於檢警單位長期監聽而發現0000000000、0000000000
    、0000000000、0000000000、0000000000號等行動電話之使
    用人之間有交易毒品之嫌疑，於查獲戊○○、丙○○均坦承
    向丁○○、甲○○等人購買毒品而查悉本案梗概，則以渠等
    供述之事出於突然，相較於原審時已有預見所應證述之事項
    ，其應係尤不具有計劃性、動機性或感情性等變異因素在內
    客觀陳述；兼以販賣毒品事關重大，所涉之法條罪名，復係
    多為法定本刑死刑、無期徒刑之重罪，則自人性角度而為觀
    察，無論上開證人與被告之平日交情如何？或是否憚於被告
    日後報復？在客觀上自已難期待證人戊○○、丙○○猶能毫
    無隱瞞並全部據實陳述，而證人有其不可代替性，戊○○、
    丙○○等人於警詢之所言，較之渠等嗣於原審時翻異前供之
    供述內容，當係具有「較可信之特別情況」，又上開證人陳
    述自身前後矛盾，顯然已足可導致本案「待證事實（主要事
    實）」之相異認定；即以起訴之犯罪事實為中心，戊○○、
    丙○○等人於警詢之所述，實乃本案主要事實存在或不存在
    之證明，是此項「不符」，當已核與刑事訴訟法第159 條之
    2 所揭櫫「被告以外之人於檢察事務官、司法警察官或司法
    警察調查中所為之陳述，與審判中不符』，且「為證明犯罪
    事實存否所必要者」相合，是其「必要性」之具備，即不待
    贅言，其警詢筆錄有證據能力，應可認定。
二、丙○○於偵查中之供述之證據能力:
    被告、辯護人認丙○○於偵查之供述無證據能力等語（本院
    卷一第81頁）。
 1、按現行刑事訴訟法修正採行改良式當事人進行主義，於採嚴
    謹證據法則之餘，酌採英美法傳聞法則理論，以保障當事人
    之反對詰問權，但仍基於證據資料愈豐富，愈有助於實體上
    真實發現之理念，及兼顧現階段實務運作之需要，於本法增
    設第159 條之1 至第159 條之5 關於傳聞證據例外適格之規
    定，本法第159 條之1 第2 項規定：「被告以外之人於偵查
    中向檢察官所為之陳述，除顯有不可信之情況者外，得為證
    據」；於檢察官面前作成供述證據，因受偵查不公開之限制
    ，非在公開法庭活動下為之，但檢察官概多能遵守程序正義
    ，且不致違法取供，是其可信性當屬極高，故此，除有顯不
    可信情況，原則上自均得作為證據。
 2、辯護人、被告丁○○主張證人丙○○作證中檢察官請被告丁○○出庭供證人丙○○指認時，竟命被告丁○○面對牆壁蹲
    著，態度不佳，足以使證人丙○○心生恐懼，致其證言無任
    意性，不具證據能力。及證人丙○○陳述前檢察官並未告知
    拒絕證言權，且當時證人丙○○毒癮發作精神狀況不佳，其
    證言顯不可信，認其證言不具證據能力。然查：刑事訴訟法
    為保障被告人權，落實無罪推定之原則，明文規定被告有緘
    默權，於受訊問時可保持緘默，無需違背自己之意思而為陳
    述。又為追求刑事訴訟發現真實之目的，乃立法明定國民有
    作證之義務，於刑事訴訟程序為證人時必須陳述其見聞。然
    在證人自己有犯罪時，兩者即發生衝突，為避免強迫證人陳
    述自己犯罪之事實，乃有拒絕證言權之設，其法理實與被告
    之緘默權相通。由上所述，可知證人之拒絕證言權係在保護
    該證人本身，以免強迫其自證己罪，並非保護案件之被告。
    故縱未告知拒絕證言權，應僅係對證人本身不能發生效力，
    亦即不能以該證言證明證人本身犯罪，對於該案件之被告，
    自仍有證據能力。是本件檢察官未告知證人丙○○拒絕證言
    權，尚不影響其證言於本案之證據能力。又檢察官開始訊問
    證人丙○○時，丙○○曾自稱可以作證，且檢察官訊問時，
    其仍能針對檢察官之問題回答，並非意識不清胡言亂語，本
    院觀察其應訊之神情，亦無明顯倦怠、頻打呵欠等情形，更
    無毒癮發作時身受巨大痛苦、涕淚橫流等情狀，檢察官訊問
    證人丙○○時，亦無以強暴、脅迫等不正方法取供，業經原
    審當庭勘驗偵訊錄影光碟屬實（原審卷二第366 頁以下），
    被告丁○○主張證人丙○○因毒品發作精神不佳，其證言顯
    不可信而無證據能力，並不足採。被告丁○○又稱檢察官對
    待其態度惡劣，致證人丙○○陳述無任意性，然檢察官並未
    對證人丙○○為不正取供，而檢察官對待被告之態度，與證
    人之證言並無關連，此主張顯不足採。證人丙○○於檢察官
    偵訊時，曾經檢察官命為具結，此有該證人結文在卷可考（
    偵字第14368 號卷第11頁）；暨觀察相關偵訊筆錄記載內容
    ，具未見檢察官在偵查中，有何違法取供而不具信用性情事
    ，則上揭供述「任意性」及「信用性」，自形式上觀察，實
    均已足供擔保，自有證據能力。
三、「法務部調查局95年7 月10日調科壹字第220023622 號、第
    000000000 號鑑定通知書」及「同上局95年7 月7 日調科壹
    字第220023574 號鑑定通知書」，是屬於刑事訴訟法第206
    條之鑑定報告，依刑事訴訟法第159 條第1 項之除外規定（
    該條立法理由參照），得作為證據。
四、另查獲照片影本，均係透過相機拍攝後經影印所得，均與本
    案犯罪事實有自然之關聯性，經查並無不得作為證據之事由
    ，依法自得作為證據。
五、除上外，本院所引用之其餘證據之證據能力:
    按刑事訴訟法第159 條之5 明定：「被告以外之人於審判外
    之陳述，雖不符前四條之規定，而經當事人於審判程序同意
    作為證據，法院審酌該言詞陳述或書面陳述作成時之情況，
    認為適當者，亦得為證據。」、「當事人、代理人或辯護人
    於法院調查證據時，知有第159 條第1 項不得為證據之情形
    ，而未於言詞辯論終結前聲明異議者，視為有前項之同意。
    」，其立法理由在於傳聞證據未經當事人之反對詰問予以核
    實，乃排斥其證據能力。惟當事人如放棄對原供述人之反對
    詰問權，於審判程序表示同意該等傳聞證據可作為證據，此
    時，法院除認該傳聞證據欠缺適當性外，自可承認其證據能
    力。又當事人、代理人或辯護人於調查證據時，知有刑事訴
    訟法第159 條第1 項不得為證據之情形，卻表示「對於證據
    調查無異議」、「沒有意見」等意思，而未於言詞辯論終結
    前聲明異議者，應視為已有將該等傳聞證據採為證據之同意
    。最高法院94年度台上字第2976號判決亦採同一見解。經查
    ：本案被告、辯護人及檢察官對「高雄縣政府警察局暨前鎮
    分局之扣押物品目錄表、扣押筆錄」、「台灣檢驗科技股份
    有限公司尿液檢驗報告」、「高雄市立凱旋醫院檢驗報告書
    」、「監聽譯文」等等證據，表示對證據能力不爭執（僅爭
    執部分證據之證明力），復於審判期日就本院一一提示之證
    據於言詞辯論終結前，均未就所調查之證據主張有刑事訴訟
    法第159 條第1 項不得為證據之情形，本院審酌上開書面陳
    述作成時之情況，並無不合法之情形，應認為適當，參照上
    開說明要旨，本案上開書面陳述證據，均有證據能力。
貳、實體部分:
甲、乙○○、丁○○部份:
一、訊據上訴人即被告乙○○、丁○○（下稱被告）固坦承渠等
    為男女朋友，有時會同住在高雄市○鎮區○○路302 號上開
    查獲地點套房內，行動電話0000000000號、0000000000號門
    號為丁○○所持用，行動電話0000000000號門號為乙○○所
    持用等事實，然均矢口否認有何共同販賣毒品之犯行，被告
    乙○○辯稱：並無與他人交易毒品，與丁○○之通聯記錄對
    話中提及其所包裝之物均為茶葉，並非毒品云云，被告丁○○則辯稱：95年5 月27日被查獲當日並未販賣海洛因，且其
    與被告乙○○偶爾會販售茶葉，與乙○○通聯記錄對話中提
    到之物品為茶葉，當日與丙○○約在瑞隆路丹丹漢堡是要一
    起吃早餐云云。
二、惟查：
(一)被告丁○○於95年5 月25日中午，在高雄市○○路丹丹漢堡
    前，以2千元之價格，販賣海洛因1包（重量不詳）予丙○○
    ；又於同年5 月27日與丙○○在電話中約定要販賣毒品與丙○○，並約在丹丹漢堡店交付毒品，然丙○○因身上金錢不
    足，乃改請求被告丁○○無償轉讓，為被告丁○○拒絕致未
    能完成毒品買賣之交易等情，業據證人丙○○於偵訊中證述
    明確（95年偵字第14368 號卷第5 頁以下），丙○○於警詢
    亦陳述其於95年5 月27日被查獲時身上攜帶之毒品係95年5
    月25日以2000元之代價向被告丁○○購得等語（高雄縣政府
    警察局高縣警刑偵一緝字第0960080977號卷宗第27頁），警
    方並當場於丹丹漢堡前查獲被告丁○○持有疑似毒品海洛因
    共9 包，又該9 包疑似海洛因之毒品經送驗結果，確屬於毒
    品海洛因，亦有法務部調查局調科壹字第220023622 號鑑定
    通知書可資佐證（見同上偵卷第111 頁），被告丁○○雖於
    偵查中供稱:95 年5 月27日當天丙○○叫我過去是要向我要
    海洛因，我有要給丙○○，但還沒給等語（見同上偵卷第7
    頁），然若被告丁○○與證人丙○○原本之約定係無償轉讓
    ，兩人既已依約見面，被告丁○○又特意攜帶多達9 包海洛
    因前往，則2 人見面後，丁○○自無不交付之理，足見證人
    丙○○前開所述與被告丁○○約定見面是要向她買海洛因，
    但因無足夠現金而作罷之證詞，應屬可信。再參諸證人丙○○曾於95年5 月23日晚間6 時12分以其持用之0000000000號
    行動電話撥打被告丁○○所持用之0000000000號行動電話，
    並向被告丁○○稱：『你用「四」給我，我有1400，明天再
    跟陳大哥拿給你』，丁○○則稱『好』；有通訊監察譯文在
    卷（高雄縣政府警察局高縣警刑偵一緝字第0960080978號卷
    宗第20頁），而海洛因毒品俗稱四號，亦為本院職權上所得
    悉，是丙○○之上開監聽譯文所述之「四」，應係對海洛因
    毒品之稱呼。丙○○於警詢時，經警方詢以「四」係指何意
    思？丙○○雖稱: 該通話譯文之意義係叫丁○○先拿400 元
    的貨給我施打等語（高雄縣政府警察局高縣警刑偵一緝字第
    0960080978號卷宗第18頁），然查，由該監聽譯文可知，丙○○至少已備妥1400元欲向丁○○購毒，是其上開所稱「四
    」是指400 元的貨之解釋，應不足信。又丙○○於偵查中供
    稱: 毒品向小青所買，用我0000000000號行動電話打她的行
    動電話0000000000號，只有跟他買今天（按: 即95年5 月27
    日中午被查獲該次）這一次，原本要向她買，但我沒錢變成
    向她要，但她不給我，於前天25日也是中午，在丹丹漢堡前
    ，以2 千元向她買1 包海洛因，就是我被查扣的那包等語（
    偵字第14368 號卷第3-6 頁），以丙○○所稱95年5 月25
    日該次係以2000元向丁○○購買海洛因，而95年5 月27日查
    獲當次因身上沒錢，改要求丁○○無償轉讓，但丁○○不肯
    之情節，比對上開95年5 月23日晚間6 時12分之監聽譯文，
    其中丙○○曾經準備1400元欲向丁○○購毒，以丁○○持有
    數包之毒品海洛因，貨源充足，衡情丙○○如有更多之現金
    ，例如2000元，則丁○○當無不願意賣出更多毒品之理，又
    95年5 月23日晚間6 時12分迄95年5 月25日中午，時隔僅1
    日餘，而丙○○於95年5 月23日晚間6 時12分以其持用之
    0000000000號行動電話撥打被告丁○○所持用之0000000000
    號行動電話時，丙○○係稱：『你用「四」給我，我有1400
     ， 明天再跟陳大哥拿給你』等語，而丙○○又並無供稱除
    上開2 次外（1 次既遂、1 次未遂）尚有其他向丁○○購毒
    之情事，比對監聽譯文與證人丙○○之警詢、偵查之供述，
    足見該監聽譯文之內容與本件丁○○之販毒案有所關聯，而
    證人丙○○於95年5 月23日與丁○○約定之『明天再跟陳大
    哥拿給你』，其實際交易應係指95年5 月25日中午該次之購
    毒行為，被告丁○○上開販賣海洛因既遂及未遂之犯行，均
    堪認定。被告丁○○雖辯稱: 於電話中並未約定販賣海洛因
    ，亦無在95年5 月25日販賣海洛因給證人丙○○云云。然若
    非約定販賣，則丁○○為何當日要攜帶9 包海洛因前往赴約
    ？此被告丁○○顯難自圓其說。雖其攜帶外出而遭查獲之數
    量大於原與丙○○約定交易之數量，然丁○○亦可鼓吹丙○○購買更多，或係供自用而攜出，甚至有其他買主或欲贈與
    他人等等，其攜帶超過原約定欲出售給丙○○毒品之數量，
    原因甚多，不一而足，但不能以丁○○當場被查獲之毒品數
    量多於丙○○欲購買之數量即認數量不符而反推二人並無達
    成買賣交易毒品之合意，自不待言。又從上開通話內容，得
    知被告丁○○與證人丙○○電話聯絡時，依上開監聽內容顯
    示其等間之談話內容已有毒品價格（如上開提及之1400元）
    、買賣方式（即丙○○要求金錢明日再拿給丁○○，由丙○○自行前來拿給丁○○、以現金交易、交付金錢之時間已特
    定等等）等對話，而丁○○對於丙○○所說之『你用「四」
    給我』，亦立即反應稱「好」，並無不解或懷疑其意之處，
    雖其等電話中未直接提及海洛因之字眼，惟從其等之對話，
    顯見其2 人均係因害怕遭監聽，故在電話談話內容，簡單扼
    要，且以術語代之，更足認其等之對話係涉及毒品之買賣，
    應無疑問。
(二)證人丙○○於原審、本院審理中均翻異前詞，改稱並未與被
    告丁○○交易毒品云云，然查：丙○○於原審交互詰問時，
１．其於辯護人主詰問時證稱：「（辯護人問：你是否可以說明
    當時情形？）那天早上我打電話給丁○○，說我人不舒服，
    他要我過去給他看看，後來警察就過來了。... （辯護人問
    ：你們到丹丹漢堡時有無說到毒品海洛因的事情？）沒有。
    （辯護人問：你身上之海洛因之來源為何？）我和我朋友拿
    的。（辯護人問：（提示95年5月27日之偵訊筆錄）當時為
    何和檢察官所稱和今日所述不同？）警方問我是不是要和她
    買，我說我身上沒有錢，要還他錢，我約他是要還他錢，而
    警方誤認說我要和她買，那天他們一直問我說是不是要和他
    買。」等語，然其就95年5月27日為何與被告丁○○相約乙
    節，先稱生病去給他看，旋即改稱要還他錢，證人丙○○之
    證詞已自相矛盾。且被告丁○○並非醫護人員，生病不在家
    休養還要出門給被告丁○○看？又證人丙○○自稱身上沒有
    錢，又如何能約被告丁○○還錢？其證詞顯有可疑之處。而
    丁○○稱當日上午係相約吃早餐云云，更與丙○○之證述均
    不相符，其相約見面，於原審、本院審理時又均掩飾見面之
    目的，足見該二人之會面顯係為達成某種不欲人知之目的。
２．證人丙○○於檢察官反詰問時又證稱：「（問：95年5月27
    日於警詢製作筆錄是否看過？）有。... （問：你當天於檢
    察官訊問時，精神情形如何？）狀態不是很好，因為我在提
    藥（毒癮發作）。（問：檢察官訊問時是否先確認你是否可
    以接受訊問？）有。（問：你回答如何？）我說可以。...
    （問：（請求提示... 通訊監察譯文）你是否用你的000000
    0000手機打電話給丁○○，要她用四給你，我有1千4，明天
    再跟陳大哥拿給你，是否有這樣說？）有。（問：請說明「
    用四給你」所指為何？）我忘記，我記得那天我要還她錢，
    我總共欠她三萬多元。（問：你的意思是說你們有這段對話
    ，但你不知「四」所指為何？）是的。（問（請求提示...
    丙○○之筆錄部分）你當時和警察說用四給你是指要丁○○
    先拿四百元的貨給你施打？）不是，我的意思是說要他那天
    拿四百給我。（問：你是和警察說四百是指四百元，是警察
    記載為四百元海洛因，你的意思是說警察記載不實？）是的
    。（問：你剛才不是說有看過這份筆錄？）（證人沈默後稱
    ）我不是每條都有看。」。查證人丙○○於偵訊時並無神智
    不清或明顯倦怠之情形，已經原審勘驗偵訊光碟確認在卷，
    已如前述。且其若確有難以支應偵訊之情形，縱令不敢主動
    開口反應，也應當在檢察官詢問時表明其精神不濟答話有所
    困難，其竟未曾有此反應，更於檢察官詢問時，了解檢察官
    之問題而切確答話，堪認其事後於法院審理時所稱之當時精
    神不佳，故於偵訊中之證述錯誤云云，應無足採，迴護被告
    之情，甚為顯然。再者，丙○○在關於前開監聽譯文中「四
    」所指為何，其先稱忘記，然檢察官接續詢問是否如警詢筆
    錄所載，其立即稱係要求被告丁○○給其400元，然該對話
    之後半中證人丙○○卻又稱要給被告丁○○1400元，前後顯
    然矛盾，更見辭窮。且其已自承看過筆錄，又稱警詢筆錄誤
    載，當檢察官反詰問時詢以為何當時不提出，其又稱沒有每
    一條都看云云。按警詢筆錄不過短短數頁，被告非不識字，
    又無閱讀障礙，既稱沒有每條都看云云，此亦與常理有違，
    證人此部說詞亦無足採。
３．由上論據，可知證人丙○○於原審、本院審理中關於被告丁○○之證詞矛盾處處，又違常理，不足採信，應以其前開警
    詢及偵訊之證言為可採。
(三)被告乙○○與被告丁○○間有販賣第一級毒品海洛因之犯意
    聯絡，由被告乙○○負責分裝海洛因，交由丁○○送交買主
    並收取金錢以牟利，二人有分工以及互有販毒之犯意，此觀
    下列電話監聽譯文即知。查被告丁○○使用門號0000000000
    號，撥打被告范榮使用之門號0000000000號行動電話時之監
    聽譯文：「（95年5月23日10時9分）丁○○：快點，準備一
    下，長阿打來說還要；乙○○：喔，多少？；丁○○：快，
    我和顏仔一起，他都一樣阿」、「（95年5月23日10時15分
    ）丁○○：我要到了，我到了你再丟下來；乙○○：我下去
    啦，要到了沒；丁○○：再半分」、「（95年5月25日10時
    38分）丁○○：包3 千的，一個禮盒，我馬上到了，你丟下
    來給我就好了；乙○○：風聲太大了，聽不見」、及被告丁○○使用門號0000000000號，撥打被告范榮使用之門號0000
    000000號行動電話時之通話內容：「（95年5月26日18時51
    分）乙○○：要幾斤？；丁○○：2個，2個1斤的，你在窗
    邊等，我再30秒；乙○○：丟下去嗎？這樣就夠？丁○○：
    嗯，看到我丟下來。」、「（95年5月26日19時2分）丁○○
    ：麻煩一下，再2個，1斤的2 個；乙○○：2斤？2個1斤的
    嗎？」附卷可按。並有警方搜索被告乙○○、丁○○住處時
    扣得之海洛因共30包、行動電話、小型電子磅秤1 台、鏟子
    、夾鍊袋等物可資佐證，扣案之海洛因及小型電子磅秤、鏟
    子經分別送往法務部調查局及高雄市立凱旋醫院鑑驗，均呈
    海洛因陽性反應，有法務部調查局調科壹字第220023623 號
    鑑定通知書、高雄市立凱旋醫院高市凱醫驗字第2850號濫用
    藥物成品檢驗鑑定書在卷可憑（分別附於同上偵卷第112 頁
    、原審卷二第420 頁）。以扣案之夾鏈袋眾多，且夾鏈袋大
    小不一，且有電子磅秤、鏟子扣案以分裝秤重，扣案毒品又
    已分裝完成為30包等情，再佐以上開監聽譯文，由乙○○與
    丁○○之通話內容可知，被告所經手之毒品，其價格因購買
    者不同而有差異，丁○○要求乙○○將包好的「東西」趕快
    丟下，而乙○○未有疑問而立即知悉丁○○是要其丟下何物
    而照辦，二人間默契良好，交付物品之方式又異於一般常態
    ，參酌上開扣案物品及監聽譯文之內容，益見被告乙○○有
    與丁○○共同有販賣毒品之犯意，由乙○○分裝毒品，並推
    由丁○○對外取交買主，應可認定。
(四)又被告係在不知情遭檢、警人員監聽之下而自由談論某種交
    易，觀上開監聽譯文所載內容可知，被告2 人於談論之時，
    並無發生爭執，談論之氣氛亦無發現有任何異常，被告自無
    可能自由意識受到拘束而為不實之陳述。又經法院對被告提
    示上揭監聽譯文並告以其內容要旨，被告乙○○、丁○○亦
    不否認相關對話內容，係出自其本人之口；是被告審判外陳
    述某種交易而遭錄音，其陳述內容應具真實性，而尚無瑕疵
    可指。被告乙○○、丁○○固辯稱上開通訊內容，係2 人間
    談論賣茶葉之事宜，當時接近端午節，所以茶葉都幾乎賣光
    ，剩下的就拿回兄長住處放，所以警方才未查獲茶葉云云。
    然被告乙○○於原審、本院審理中就渠等究係賣何種茶葉？
    價格？貨源？營業額？等買賣茶葉之事宜，均語焉不詳，更
    無帳冊記帳進貨與出貨營收之情形，且自承伊不懂茶葉；及
    被告丁○○就茶葉之進貨數量？來源？等買賣茶葉之事宜，
    亦全無所悉，且自承伊賣茶葉既無店面，亦未印製名片、宣
    傳單等情，被告上開通訊內容係渠等談論買賣茶葉事宜之辯
    詞，顯然悖於常情，無足採信。再者，被告乙○○及丁○○
    ，觀之渠等上開通訊內容僅有被告丁○○請被告乙○○包裝
    幾斤、或幾千元之數量，卻未談論究竟對方要買何種茶葉等
    情，佐以證人即查獲本案之海巡署隊員陳水先於原審審理中
    到庭證稱，當日警方及海巡署隊員就高雄市○鎮區○○路
    302 號2B室之房間、衣櫥、床底下、抽屜、桌子、浴室、陽
    台等各處進行搜索，均未發現有茶葉一情（原審卷二第207-
    215 頁），益徵被告乙○○、丁○○所辯顯係虛言，不足採
    信。
三、本案被告乙○○、丁○○否認販毒犯行，本院亦無法由其供
    述而得知其毒品之進價及售價，然查，毒品海洛因來源取得
    不易，且我國為杜絕毒品之氾濫，對於查緝毒品，無不嚴加
    執行，而販賣第一級毒品又係法定刑為死刑、無期徒刑之重
    罪，為政府一再明令宣導事項，並經媒體一再報導，若無厚
    利可圖，被告豈肯甘冒為警查獲遭判重刑之危險而為販賣，
    則被告乙○○、丁○○有營利之意圖，至為明確。綜上所述
    ，被告乙○○、丁○○之販毒行為，事證明確，渠等辯解均
    不足採，上開犯行堪予認定。
乙、甲○○販賣毒品部份:
一、訊據上訴人即被告甲○○（下稱被告）固坦承有接聽門號00
    00000000 號之電話，於95年5月19日被查獲當天身上帶有海
    洛因，且被扣得行動電話0000000000號等情節，惟矢口否認
    有何販賣第一級毒品海洛因之犯行，辯稱：其被查獲當日是
    向綽號阿喜之朋友購買1 包1000元之海洛因，朋友阿喜說有
    警察要抓他，請我幫忙保管0000000000號行動電話，他等一
    下回來拿，該電話不是伊所有云云（警卷第2-4 頁），以及
    辯稱: 上開0000000000號行動電話並非其所有，係其朋友暫
    借，其代接戊○○打來之電話後，才去轉告朋友，沒有販毒
    云云（原審卷二第57-59 頁）。
二、然查：
(一)被告甲○○綽號「小寶」，於95年5 月初某日，在高雄市○○路丹丹漢堡前，以1000元之對價，販賣海洛因1 包（重量
    不詳）予丙○○施用。另於同年5 月初某日晚間6 時許，在
    高雄市前鎮區○○○街與隆昌街口，以500 元代價，販賣海
    洛因1 包與戊○○施用。再於同年月19日中午12時45分，在
    高雄市前鎮區○○○街與隆昌街口（全聯福利社旁巷子），
    欲以900 元代價，販賣海洛因1 包予戊○○，惟尚未交付等
    情，迭經證人丙○○於警詢、偵查（警卷第42-4 3頁、偵字
    第14368 號卷第3-6 頁）；戊○○於警詢、偵查、原審、本
    院審理中多次證述明確（警卷第7-8 、52-53 頁、偵字第14
    209 號卷第20-21 、57頁、偵字第14368 號卷第115-117 頁
    、原審卷二第296-298 頁、本院卷第19-21 頁）。參以被告
    甲○○並不否認曾經持有0000000000號行動電話與戊○○00
    00000000號行動電話通聯，雖辯稱是朋友暫借，其代接戊○○打來之電話後，才去轉告朋友云云，然戊○○自始供稱係
    與甲○○為對話，聽聲音而確定是甲○○等情（本院卷二第
    20頁），甲○○並坦承有接獲上開電話，則甲○○對於電話
    之談論內容即不得諉為不知，觀卷附95年5 月18日15時33分
    通話之監聽譯文之內容（偵字第14368 號卷第81頁），其中
    有稱『「軟柿子」，一斤啦，要在哪裡等你，甲○○則回答
    稱婦產科那裡』之暗語（軟柿子亦可譯文為軟四仔），而「
    軟的」或「四」均為海洛因之俗稱，為本院職務上所知悉之
    事項，顯見渠等之通話均係談論買賣海洛因，而被告甲○○
    已有應允出售毒品，故約在某婦產科前見面，應無疑問；又
    除上開事證外，本案如何分析監聽譯文、埋伏等查獲之經過
    ，亦據證人即查獲員警陳水先於原審審理中結證屬實（原審
    卷二第207-215 頁）。此外復有自被告甲○○身上查扣之海
    洛因1 包足堪佐證，該包海洛因經法務部調查局鑑定，確認
    係海洛因無訛，有該局調科壹字第220023574 號鑑定通知書
    在卷可稽。核與證人戊○○所稱要向甲○○買1 包900 元之
    海洛因，而被告甲○○確實依約前來，因看到警員而想跑，
    就被抓到，而甲○○之身上確實被查獲有1 包海洛因毒品，
    是戊○○所稱，應屬事實，甲○○上開販毒之犯行，堪認屬
    實。
(二)證人丙○○於原審審理中更易其詞，改稱並未向被告甲○○
    購買毒品，「小寶」係其友人並非被告甲○○云云。然查：
    證人丙○○於警詢及偵查中並未遭刑求、逼供、威脅、利誘
    ，筆錄均經其審閱再簽名，證人丙○○於原審審判中陳述明
    確。而偵訊中檢察官曾提示被告甲○○之照片，其明確指認
    係其曾向之購得毒品之「小寶」，經詢以為何前後所述不同
    ，證人丙○○即無詞以對。其雖稱「小寶」係向其買背包之
    友人並非被告甲○○，然由其持0000000000號行動電話與「
    小寶」0000000000號行動電話通聯之監聽譯文觀之，均係其
    向「小寶」要「一」或兩支「一」，並非「小寶」向其購物
    ，與其證詞明顯不符。是證人丙○○於審判中之證詞與其先
    前證述及監聽譯文均不相符，顯係迴護被告甲○○之詞，尚
    不足採。又證人戊○○雖於原審中曾一度證稱軟柿子就是柿
    子，當天要買柿子也要買毒品等語（原審卷二第291 頁），
    然甲○○自始均無供稱其有在賣水果柿子，是戊○○上開證
    述，亦屬迴護被告甲○○之語，該部分之證詞自不足信。
(三)被告甲○○雖否認門號0000000000號行動電話係其使用，並
    辯稱該電話並非伊所有，係伊朋友綽號「喜仔」借他使用，
    伊代接戊○○打來之電話後，才轉告朋友云云。然查，「小
    寶」、「小仔」、「紅皮」等均係被告甲○○之綽號一情，
    業據證人丙○○、戊○○證述如前。且衡諸常情，若被告甲○○確係借用電話，撥打電話者於接通後必先說明欲與「喜
    仔」通話，待被告甲○○說明自己並非「喜仔」本人，撥打
    電話者方會留言請被告甲○○轉達。惟由監聽譯文觀之，證
    人丙○○、戊○○撥打電話予給持用0000000000號門號之人
    購買毒品時，均直接以「小寶」、「小仔」稱呼對方，從未
    說過要找「喜仔」。且丙○○、戊○○之通話均使用暗語，
    如「軟柿子」、「一」等等，一般人聽來一頭霧水，而被告
    甲○○卻應答如流，毫無疑遲疑，更立即與對方約定見面時
    間、地點，其辯稱該等通話與其無關，需轉告他人云云，顯
    屬無稽。
(四)被告甲○○又辯稱：95年5 月19日並非要與戊○○交易毒品
    ，係遭警察誤認，證人戊○○在警詢及偵訊之證言均稱係撥
    打0000000000號行動電話與被告甲○○聯絡，與監聽之電話
    0000000000不同云云。然證人丙○○、戊○○均明確指認交
    易毒品之對象即為被告甲○○，已如前述。再者，證人陳水
    先亦於原審審理中證稱：「（問：是否可以確認0000000000
    、0000000000之行動電話為甲○○使用？）可以；（問：理
    由？）要去查甲○○之前，經過通訊監察裡面所述之內容及
    騎乘機車要去交易之地點，和我們查到甲○○之情形相符，
    而且我們有去調刑案照片，於蒐證時與我們跟監到之對象經
    比對是同一人，所以我們認為這個就是甲○○... （問：依
    據監聽譯文0000000000... 並無提到交易地點，如何得知他
    們於岡山西街與隆昌街口交易？）他們於電話裡面有提到在
    「水仔」地方，所以我們在那附近埋伏... 而「水仔」之前
    我們已經在查了，所以我們大概知道地方」等語綦詳，足見
    本件係依據0000000000號行動電話之監聽譯文中被告甲○○
    與證人戊○○約定之交易地點而埋伏查獲，被告甲○○確係
    與證人戊○○約定販賣毒品之人，不能僅以證人戊○○誤稱
    當日撥打之電話為0000000000號，而非供稱當日係撥打000
    0000000 號行動電話，即認被告甲○○並非當日與戊○○約
    定交易而欲前來出售海洛因之人，衡情交易毒品者，行動電
    話多有數支，且經常更換電話以避免遭跟監而查獲，是戊○○警詢供述其所撥打之號碼雖有錯誤，應屬一時記憶有誤而
    已，然其自始指認甲○○係販毒之人，前後一致，是被告甲○○前開戊○○供述行動電話號碼有誤，應屬誣攀等語之辯
    解，尚難遽採。
三、綜上所述，被告甲○○前開犯行事證明確，其辯解均不足採
    ，犯行堪以認定。
丙、按一般販毒者，其購買毒品，除少數留供一己施用外，其餘
    出售而換取更多之金錢供作自己施用毒品及生活之花費，事
    所常有，被告乙○○、丁○○、甲○○均否認有販賣第一級
    毒品以資圖利之行為，然販賣毒品，本無一定之公定價格，
    是其各次買賣價格，當亦各有差異，或隨供需雙方之資力、
    關係之深淺、需求之數量、貨源充裕與否、販賣者對於資金
    之需求如何，殷切與否，以及政府查緝之態度，進而為各種
    不同之風險評估，而為機動性調整，是其價格標準，自非一
    成不變。況且，販賣者從各種「價差」或「量差」或係「純
    度（如摻入葡萄糖等物）」謀取利潤方式，或有差異，然所
    圖利益為非法販賣行為目的，則屬相同。因之，販賣利得，
    除經行為人（被告）坦承，或其價量至臻明確，確實難以究
    其原委。但依一般民眾普遍認知毒品之非法交易，為政府所
    查禁，衡諸常情，倘非有利可圖，絕無平白甘冒被重罰高度
    風險之理，從而，舉凡其有償交易，除足反證其確另基於某
    種非圖利本意之關係外，通常尚難因無法查悉其買進、賣出
    之差價，而諉無營利之意思，或阻卻販賣犯行之追訴（參照
    最高法院87年臺上字第3164號判決意旨）。況販賣毒品行為
    ，係行為人基於營利之目的，而販入或賣出毒品而言。販賣
    毒品者，其主觀上須有營利之意圖，且客觀上有販賣之行為
    即足構成，至於實際上是否已經獲利則非所問。即於有償讓
    與他人之初，係基於營利之意思，並著手實行，而因故無法
    高於購入之原價出售，最後不得不以原價或低於原價讓與他
    人時，仍屬販賣行為（最高法院93年臺上字第1651號判決意
    旨參照）。且毒品價格昂貴、取得不易，自客觀以言，倘無
    利可圖，則被告自無屢屢為上開證人冒險取貨之意願。據此
    ，被告乙○○、丁○○、甲○○3 人於各自販入、販出毒品
    之間，應均有相當利潤賺取，自堪認定。
丁、論罪科刑與改判:
一、查被告3 人行為後，刑法於95年7 月1 日修正施行，而修正
    後刑法第2 條第1 項之規定，係規範行為後法律變更所生新
    舊法律比較適用之準據法，於修正後刑法施行後，應適用修
    正後刑法第2 條第1 項之規定，為「從舊從輕」之比較。另
    於比較時應就罪刑有關之共犯、未遂犯、想像競合犯、牽連
    犯、連續犯、結合犯，以及累犯加重、自首減輕暨其他法定
    加減原因（如身分加減）與加減比例等一切情形，本於統一
    性及整體性原則，綜其全部罪刑之結果而為比較，有最高法
    院95年5 月23日刑事庭第8 次會議決議可資參照。而從刑附
    屬於主刑，除法律有特別規定者外，依主刑所適用之法律（
    最高法院24年上字第4634號判例、95年第8次刑事庭會議決
    議參照）。又按「行為後刑法條文經修正，惟無有利、不利
    情形（刑法第15條、第28條、第30條之文字修正，第55條但
    書、第59條實務見解之明文化），應適用裁判時法。」最高
    法院95年9 月14日第5 次刑事庭臨時庭長會議決議在案。又
    被告行為後，刑法條文經修正，惟如刑法第15條不作為犯、
    第30條幫助犯之文字修正；第55條但書想像競合犯關於科刑
    之限制、第59條酌減審認標準之規定，為法理之明文化；第
    26條未遂犯減輕其刑之規定移列為第25條等，均非屬法律之
    變更問題，應適用裁判時之法律即修正後刑法第55條想像競
    合犯之規定，亦有最高法院95年第21次刑事庭會議決議可資
    參照。
(一)被告3 人先後數次犯行，均時間緊接，觸犯構成要件相同之
    罪，顯係基於概括之犯意反覆為之，在刑法修正前，應依第
    56條連續犯之規定論以一罪並加重其刑。而修正後之刑法刪
    除連續犯之規定，被告之犯行需數罪併罰，兩相比較，自以
    舊法有利於被告。
(二)本件被告3 人所犯之罪法定刑包含死刑及無期徒刑，如其犯
    罪之情狀堪以憫恕，應分別依刑法第59條減輕其刑。而依修
    正前刑法第64條第2 項及65條第2 項之規定，死刑減輕者，
    為無期徒刑或15年以下12年以上有期徒刑；無期徒刑減輕者
    ，為7 年以上有期徒刑。然刑法歷經前開修正後，依現行刑
    法第64條第2 項及第65條第2 項規定，死刑減輕者為無期徒
    刑；無期徒刑減輕者為20年以下15年以上有期徒刑，兩相比
    較，自以舊法有利於被告。
(三)綜上所述，本件以舊法有利於被告，應適用修正前之舊法處
    斷。
(四)95 年7月1 日經修正生效施行之刑法第28條之原條文內容，
    雖由「二人以上共同實施犯罪之行為者，皆為正犯。」，修
    正更改為「二人以上共同實行犯罪之行為者，皆為正犯」。
    然關於上開共同正犯之條文用語之修正，並不影響本件乙○○、丁○○之同謀共同正犯之論罪科刑，不生新舊法比較適
    用之問題，仍應適用裁判時之法律即修正後刑法第28條之規
    定。又在刑法修正前，只需受徒刑執行完畢5 年內再犯有期
    徒刑以上之罪，無論何種犯罪均為第47 條 所稱之累犯，應
    加重其刑，而修正後刑法第47條第1 項，必須「故意」犯罪
    方能構成累犯，本件被告甲○○係故意犯罪，無論新舊法均
    構成累犯，自無比較之問題，逕行適用裁判時法。
二、核被告乙○○、丁○○所為，係犯毒品危害防制條例第4條
    第1 項之販賣第一級毒品罪及同條第6 項、第1 項販賣第一
    級毒品未遂罪。核被告甲○○所為，係犯毒品危害防制條例
    第4 條第1 項之販賣第一級毒品罪、同條第6 項、第1 項販
    賣第一級毒品未遂罪。被告乙○○、丁○○間有犯意聯絡，
    乙○○並推由范青青出面交易，送交毒品取交金錢，屬於同
    謀共同正犯。公訴意旨雖以：被告甲○○於95年5 月18日下
    午3 時38分許，在高雄市○○路自強夜市某間賣鱉之小吃店
    前，以1000元代價，販賣證人戊○○海洛因1 包（重量不詳
    ），涉犯販賣第一級毒品罪嫌。惟查：公訴人認被告涉犯此
    部罪嫌，係以被告甲○○與證人戊○○於95年5 月18日下午
    3 時33分之監聽譯文，而證人戊○○於原審審理中證稱:95
    年5 月18日這次因為要出車，故不及交易，其後又於同日21
    時12分及19日多次相約，最後終於約定地點，但被查獲等語
    。故95年5 月18日之監聽譯文中當次約定之交易因故未能完
    成，甲○○雖有販毒之意思，但並無證據證明甲○○於約定
    之後已有著手販毒行為之實行，衡以證人戊○○若確實於95
    年5 月18日即購得1000元海洛因，當不必急於在同日晚間立
    即要求再交易，且其指認甲○○販毒，是其亦無蓄意迴護甲○○於95年5 月18日當次並無販毒行為之必要，其證詞應可
    採信。此外，復查無其他證據足認被告甲○○確有此次販賣
    毒品之犯行，本應為無罪之諭知，然此部分若成立犯罪，與
    前開有罪部分有連續犯之裁判上一罪關係，爰不另為無罪之
    諭知。又被告3 人數次販賣毒品及販賣毒品未遂之犯行為連
    續犯，已如前述，應各依情節較重之販賣既遂罪論以一罪，
    並就罰金刑部分加重其刑。至於法定刑死刑、無期徒刑部分
    ，依法不得加重。被告甲○○前曾因肅清煙毒條例等案件，
    經法院定應執行刑有期徒刑3 年10月確定，於93年8 月11日
    縮短刑期執行完畢，有臺灣高等法院被告前案紀錄在卷可按
    ，其於有期徒刑執行完畢後，5 年內故意再犯本件有期徒刑
    以上刑之罪，為累犯，除法定刑為死刑、無期徒刑部分依法
    不得加重外，就罰金刑部分依修正後刑法第47條第1項 之規
    定加重遞其刑。又按販賣第一級毒品罪之法定刑為「死刑或
    無期徒刑；處無期徒刑者，得併科新臺幣一千萬元以下罰金
    」，然同為販賣第一級毒品之人，其原因動機不一，犯罪情
    節未必盡同，或有大盤毒梟者，亦有中、小盤之分，其販賣
    行為所造成危害社會之程度自屬有異，法律科處此類犯罪，
    所設之法定最低本刑卻同為「無期徒刑，得併科新臺幣一千
    萬元以下罰金」，不可謂不重。於此情形，倘依其情狀處以
    有期徒刑，即足以懲儆，並可達防衛社會之目的者，自非不
    可依客觀之犯行與主觀之惡性二者加以考量其情狀，是否有
    可憫恕之處，適用刑法第59條之規定酌量減輕其刑，期使個
    案裁判之量刑，能斟酌至當，符合比例原則。經查：被告3
    人販賣海洛因毒品之次數不多，販賣金額總計為1500元及
    2000元，其販賣海洛因之重量、金額非鉅，以其情節論，惡
    性尚非重大不赦，若以毒品危害防制條例第4 條第1 項所規
    定之法定本刑而科處最輕本刑無期徒刑，實屬情輕法重，客
    觀上顯足以引起一般之同情，應依修正後刑法第59條情堪憫
    恕之規定酌量減輕其刑（按刑法第59條之規定，為法院就刑
    之酌減審認標準見解之明文化，非屬法律之變更，應直接適
    用修正後刑法第59條之規定）。又比較修正前、後刑法第64
    條第2 項、第65條第2 項之規定，修正後之規定，非有利於
    被告，應依刑法第2 條第1 項前段之規定，適用修正前行為
    時刑法第64條第2 項、第65條第2 項之規定，就販賣第一級
    毒品海洛因部分對死刑、無期徒刑部分予以酌減其刑，並與
    連續犯之罰金刑加重部分（甲○○尚包含累犯之加重），先
    加後減之。
三、原判決論處被告3 人均有販賣第一級毒品之罪刑，固非無見
    ，然原判決對於被告甲○○主觀上是否具有營利之意圖，並
    未於事實欄予以明確認定記載；且就甲○○累犯部分應適用
    裁判時之法律即刑法自47條第1 項，而原審誤用修正前刑法
    第47條，亦有未洽；又原審就被告3 人如何認定其營利意圖
    亦未於理由欄內加以論敘說明，自均不足資為論處上述罪名
    之依據。又原判決對於乙○○、丁○○共同販賣毒品，然沒
    收販毒所得之時，漏未於主文及論罪理由中諭知「連帶」沒
    收，亦有錯誤。又扣案乙○○所有、置入0000000000號門號
    之行動電話1 支，並無證據認定乙○○、丁○○曾以之聯繫
    販毒事宜，原審就上開話機一併加以沒收，亦有錯誤，被告
    甲○○並無轉讓第一級毒品犯行（如後述），原審疏而加以
    論罪，亦有不當。被告上訴均否認販毒犯罪，雖無足採，然
    原判決既有錯誤，自應由本院加以撤銷改判，本院審酌被告
    等3 人每次販售毒品之數量不大，在毒品市場之供應鍊中應
    屬較末端，所造成之危害尚非極為巨大，然其販賣毒品，戕
    害他人身心健康，對社會治安及民眾身體健康仍有影響，且
    犯後不知悔悟，亦屬不該，及衡量其犯罪之動機、目的、手
    段等一切情狀，分別量處如主文第二、三項所示之刑。扣案
    手機門號均非被告名義所申請，有遠傳電信股份有限公司、
    中華電信股份有限公司高雄營業處函在卷可考（本院卷一第
    157 、168 頁），該門號並非被告所申請，然話機部分既為
    被告乙○○、丁○○所持續使用，乙○○、丁○○亦供稱話
    機為其所有，故僅就丁○○置入0000000000號門號及置入00
    00000000號門號之話機部分以及乙○○置入0000000000號門
    號之話機部分，既係均係供（但非專供）本件乙○○、丁○○販賣第一級毒品所用之物，業如前述，均應依毒品危害防
    制條例第19條第1 項宣告沒收（按上開沒收物均已扣案，無
    全部或一部不能沒收之情形，毋庸依同條項後段諭知如全部
    或一部不能沒收時追徵其價額或以其財產抵償之），又被告
    甲○○否認0000000000、0000000000號行動電話為其所有，
    本案中亦無證據認定上開手機係被告甲○○所有之物，此部
    分乃不加以沒收。末查，自被告丁○○身上查扣之海洛因9
    包及自高雄市○鎮區○○路302 號2B室扣得之海洛因30包（
    其中9 包淨重2.63公克，空包裝袋總重3.05公克；其中30包
    淨重25.53 克，空包裝袋總重13.95 公克），以及自被告甲○○身上查扣之海洛因1 包（淨重0.12公克）均為第一級毒
    品，縱毒品與包裝袋分離秤重，然依目前之鑑驗技術，毒品
    仍無法全然與包裝袋完全析離，均應依毒品危害防制條例第
    18條第1 項前段沒收銷燬。至於送驗耗費之毒品既已滅失而
    不存在，自無宣告沒收銷燬之必要。扣案之小型電子磅秤1
    臺可供毒品分裝秤重、黃色塑膠吸管製小鏟子1 支可供挖取
    毒品分裝、潤喉糖圓形鐵盒子1 個可供收藏毒品及其用具，
    為被告乙○○、丁○○所有，且其上驗出有毒品海洛因之反
    應，顯已供本件販賣毒品犯罪所用，然該物品經送鑑驗其上
    均呈第一級毒品海洛因陽性反應且其殘留之毒品難以完全析
    離，整體視為毒品，應依同條例第18條第1 項前段規定沒收
    銷燬之，方屬適法（最高法院93年台上字第4034號判決採同
    一見解）；又被告甲○○販賣海洛因之所得1500元，被告乙○○、丁○○共同販賣毒品，所得為2000元，均係犯毒品危
    害防制條例第4 條第1 項之罪所得之財物，應依同條例第19
    條第1 項沒收之，如全部或一部不能沒收時，以其財產抵償
    之；丁○○、乙○○之部分並諭知連帶沒收。扣案之O號 夾
    鍊袋1 大包、2 號夾鍊袋1 包均係在被告乙○○、丁○○之
    住處扣得，被告乙○○辯稱上開夾鍊袋及其餘毒品等物均係
    被甲○○所有所有，尚不足採，應認係被告丁○○、乙○○
    所有，且由被告丁○○身上查獲之毒品係以夾鍊袋包裝觀之
    ，上開夾鍊袋應係分裝毒品之用，為預備供犯罪所用之物，
    應依刑法第38條第1 項第2 款宣告沒收。至於扣案之玻璃球
    1 個則呈第二級毒品甲基安非他命陽性反應，有高雄市立凱
    旋醫院高市凱醫驗字字第2850濫用藥物成品檢驗鑑定書在卷
    可稽，注射針筒10支，經送鑑驗後均呈第一級毒品海洛因陽
    性反應，已屬使用過，應與施用行為有關，而無關於販毒行
    為，均不加以沒收。又扣案被置入00 00000000 號門號之手
    機1 具及SIM 卡4 張並無證據為被告所有，又其餘扣案物品
    ，均無毒品反應，亦與本案犯罪無關，無庸宣告沒收，附此
    敘明。
戊、無罪部分: （被告甲○○被訴轉讓毒品海洛因部份）:
一、公訴意旨另以：被告甲○○明知海洛因係毒品危害防制條例
    第2 條第2 項第1 款明定第一級毒品，不得非法轉讓，竟基
    於轉讓第一級毒品海洛因之犯意，於95年5 月2 日12時許，
    在高雄市前鎮區○○○街與隆昌街口，無償提供不詳數量之
    海洛因予戊○○1 次，涉嫌毒品危害防制條例第8 條第1項
    之罪嫌。
二、按犯罪事實應依證據認定之，無證據不得認定其犯罪事實；
    不能證明被告犯罪者，應諭知無罪之判決。刑事訴訟法第15
    4 條第2 項、第301 條第1 項分別定有明文。是犯罪事實之
    認定，應憑真實之證據，倘證據是否真實尚欠明確，自難以
    擬制推測之方法，為其判斷之基礎；而認定犯罪事實之證據
    係指足以認定被告確有犯罪行為之積極證據而言，該項證據
    自須適合於被告犯罪事實之認定，始得採為斷罪資料。且刑
    事訴訟上證明之資料，無論其為直接或間接證據，均須達於
    通常一般之人均不致有所懷疑，而得確信其為真實之程度，
    始得據為有罪之認定，若其關於被告是否犯罪之證明未能達
    此程度，而有合理懷疑之存在，致使無從形成有罪之確信，
    根據「罪證有疑、利於被告」之證據法則，即不得遽為不利
    被告之認定（最高法院76年臺上字第4986號判例意旨參照）
    。次按犯施用毒品之罪，供出毒品來源，因而破獲者，得減
    輕其刑，毒品危害防制條例第17條定有明文，可見施用毒品
    者對於販賣毒品者之該項供述，乃有利於己之陳述，雖非絕
    無證據能力，但為防範其為損人而利己之不實供述，故不得
    作為有罪判決之唯一證據，仍須有足以確信為真實之補強證
    據，以擔保其證言之憑信性，始得採為判斷之依據。所謂補
    強證據，固不以證明販賣毒品犯罪構成要件之全部事實為必
    要，但以與施用者之指證具有相當之關聯性為前提，其經與
    施用者之指證綜合判斷，已達於通常一般人均不致有所懷疑
    ，而得確信施用者之指證為真實者，始得為有罪之認定（參
    酌最高法院93年度台上字第6750號、93年度台上字第5742號
    、95年度台上字第4932號等判決）。
三、公訴人指訴被告甲○○有轉讓第一級毒品海洛因給戊○○之
    犯行，無非以證人戊○○於警詢、偵查中之指述為唯一憑據
    ，然查，被告甲○○自始否認有轉讓毒品海洛因給戊○○之
    犯行，而本案之轉讓毒品部分，除證人戊○○之一己指述外
    ，別無其他證據可資補強，況戊○○如係要向被告甲○○索
    討毒品使用，自應當面向其懇請，亦無單獨以電話通聯且以
    暗語暗示而得以達成索討毒品之目的，卷附監聽譯文之內容
    亦難認定係與轉讓毒品有關，故監聽譯文無法作為被告有轉
    讓毒品之佐證。證人戊○○與被告既非有任何親誼關係或屬
    於好朋友，以海洛因毒品之昂貴而言，甲○○自無贈送之必
    要；證人戊○○指證曾向被告甲○○索討毒品，而甲○○曾
    無償讓與1 次等語，既有違經驗法則，復無證據足認確與事
    實相符，自不得資為被告甲○○有轉讓毒品之唯一依據。公
    訴人所舉證據，顯未達通常一般人均不致有所懷疑，而得確
    信被告有此部分轉讓第一級毒品罪之程度，基於無罪推定原
    則，自應為被告甲○○無罪之判決。原審對被告甲○○此部
    分論罪科刑，顯有違誤。被告甲○○上訴，指摘原判決此部
    分不當，為有理由，自應由本院將此部分撤銷改判，定執行
    刑部分亦應一併撤銷，並諭知被告甲○○轉讓海洛因毒品部
    分無罪之判決。
據上論斷，應依刑事訴訟法第369 條第1 項前段、第364 條、第
301 條第1 項、第299 條第1 項前段，毒品危害防制條例第4 條
第1 項、第18條第1 項前段、第19條第1 項，刑法第2 條第1項
前段、第11條前段、第28條、第47條第1 項、第38條第1 項第2
款，刑法第59條，修正前刑法第56條，判決如主文。
本案經檢察官姜麗儒到庭執行職務。
中　　華　　民　　國　　96　　年　　6 　　月　　11　　日
                  刑事第八庭    審判長法  官  李炫德
                                      法  官  蔡國卿
                                      法  官  簡志瑩
以上正本證明與原本無異。
如不服本判決應於收受本判決後10日內向本院提出上訴書狀，其
未敘述上訴理由者，並得於提起上訴後10日內向本院補提理由書
狀（均須按他造當事人之人數附繕本）「切勿逕送上級法院」。
中　　華　　民　　國　　96　　年　　6 　　月　　11　　日
　　　　　　　　　　　　　　　　　　　書記官  白  蘭
附錄本件判決論罪科刑法條：
毒品危害防制條例第4條第1項
製造、運輸、販賣第一級毒品者，處死刑或無期徒刑；處無期徒
刑者，得併科新臺幣1 千萬元以下罰金。
製造、運輸、販賣第二級毒品者，處無期徒刑或7 年以上有期徒
刑，得併科新臺幣7 百萬元以下罰金。
製造、運輸、販賣第三級毒品者，處5 年以上有期徒刑，得併科
新臺幣5 百萬元以下罰金。
製造、運輸、販賣第四級毒品者，處3 年以上10年以下有期徒刑
，得併科新臺幣3 百萬元以下罰金。
製造、運輸、販賣專供製造或施用毒品之器具者，處1 年以上7
年以下有期徒刑，得併科新臺幣1 百萬元以下罰金。
前五項之未遂犯罰之。
